臺灣臺北地方法院刑事判決　　　　　　　　　　　　　九十三年度訴字第四四三號
　　公　訴　人　臺灣臺北地方法院檢察署檢察官
　　被　　　告　乙○○
右列被告因偽造文書案件，經檢察官提起公訴（九十二年度偵字第二０一四三號），
被告就被訴事實為有罪之陳述，經本院合議庭裁定依簡式審判程序審理，本院判決如
左：
    主  文
乙○○連續行使偽造私文書，足以生損害於他人，處有期徒刑陸月，如易科罰金，以
佰元折算壹日。緩刑貳年。
附表所示參紙支票上偽造之「許國勇」署押共參枚均沒收。
    事  實
一、乙○○與甲○○兩人係為舊識，平日即有資金調度之往來，迄民國八十六年底，
    乙○○因會款及借貸關係共積欠甲○○新臺幣（下同）二百萬元，乙○○簽發本
    票並承諾分期清償前開款項。嗣乙○○陸續以其所經營為他人加工業務所取得之
    未到期支票，持向甲○○貼現，雙方並約明每次貼現須扣除一成之金額，作為清
    償前債之用。詎乙○○藉此取得甲○○之再次信任後，明知渠無還款能力，且附
    表所示之三紙支票亦非渠因業務往來而取得者，竟基於行使偽造私文書及意圖為
    自己不法所有之概括犯意，持附表所示之俗稱「芭樂票」的來路不明支票，向甲
    ○○誆稱係其加工業務所取得之支票，且為順利借得款項，並應甲○○要求支票
    需有提出人（即乙○○之前手）背書以為擔保，竟未經許國勇之授權，前後三次
    於不詳時、地，假冒許國勇名義在附表三紙支票背面偽造「許國勇」簽名而完成
    許國勇背書之私文書，並提出予甲○○而行使之，使甲○○誤認其債權有所擔保
    而陷於錯誤，遂於八十七年四月至六月間，在臺北市○○區○○路一段三０七號
    乙○○之工作地點，借予乙○○二十七萬元，足以生損害於許國勇之信用與甲○
    ○。嗣於同年六月二十五日甲○○持前開支票至萬泰商業銀行新莊分行（下稱萬
    泰銀行）提示不獲兌現，始悉上情。
二、案經被害人甲○○訴請臺北縣政府警察局新店分局報告台灣台北地方法院檢察署
    檢察官偵查起訴。
    理  由
一、訊據被告乙○○對於附表所示三紙支票均非許國勇所交付之業務往來支票，為向
    甲○○借得款項，而未經許國勇同意，在右揭時、地偽造「許國勇」簽名於支票
    背面後提出予甲○○，總計向甲○○詐借得二十七萬元之事實均坦承不諱，核與
    告訴人甲○○指訴被告如何以附表所示支票向其詐得款項、證人許國勇證述與被
    告並無業務往來，且未授權被告於支票背面背書等情均相符合，且有附表所示支
    票影本三紙附卷可稽（見偵查卷第十八至二十頁），復查，附表所示三紙支票經
    分別向付款銀行萬泰銀行新莊分行、彰化商業銀行木柵分行查詢，其發票人劉智
    偉、胡文龍、古進雄分別於八十七年五月二十九日及同年七、八月間均已拒絕往
    來，且有大量退票，有各該行九十三年三月三日新莊字第０九三０一五九００五
    九號函暨所附劉智偉支存開戶資料及退補紀錄、九十三年二月五日彰木柵字第二
    二三號函暨所附胡文龍、古進雄之申請資料、歷史交易明細、拒往之退補紀錄等
    足憑（見偵查卷第六一至八一、八四至八七頁），可佐被告前開出於任意性之自
    白與事實相符，可採為認定本案事實之證據。本件事證明確，被告犯行已堪認定
    ，應依法論科。
二、按上訴人在支票背面偽造張某之署押，以為背書，其偽造支票背書，在票據法上
    係表示對支票負擔保責任之意思，為法律規定之文書，並非依習慣表示一定用意
    之證明，而其此項行為，足以生損害於他人，故應成立偽造私文書罪。又其所偽
    造之此項署押，依法律規定，固應成立偽造私文書罪，但仍不失為偽造之署押，
    應依刑法第二百十九條宣告沒收，有最高法院七十年台上字第二一六二號判例意
    旨足資參照，是被告於附表所示支票偽造「許國勇」之背書而持向甲○○詐借款
    項，核其所為係犯刑法第二百十六條、第二百十條行使偽造私文書罪及第三百三
    十九條第一項詐欺取財罪，被告偽造「許國勇」署押之行為為偽造私文書之部分
    行為，又其偽造私文書後進而行使，偽造之低度行為應為行使之高度行為所吸收
    ，均不另論罪；被告先後三次行使偽造私文書與詐欺犯行，均時間緊接，方法相
    同、所犯係構成要件相同之罪，顯均係基於概括犯意為之，各為連續犯，依刑法
    第五十六條規定，各以一罪論，並均加重其刑；又被告為詐借款項而偽造「許國
    勇」之背書，故所犯二罪間有方法、目的之牽連犯關係，應從一重之行使偽造私
    文書罪處斷。爰審酌被告因工作不順，經濟困窘，為撫養妻小，情急之下，始犯
    本罪，其詐得之款項僅二十七萬元，且於犯罪後坦承犯行，速與告訴人達成和解
    ，而獲得告訴人之諒解，有刑事陳報狀及所附和解書附卷，及其智識程度、生活
    狀況、與告訴人之關係、犯罪之手段等一切情狀，量處如主文所示之刑，又被告
    行為後，刑法業於九十年一月十日修正，並自同年月十二日起生效，原刑法第四
    十一條「犯最重本刑為三年以下有期徒刑以下之刑之罪，而受六月以下有期徒刑
    或拘役之宣告，因身體、教育、職業或家庭之關係，執行顯有困難者，得以一元
    以上三元以下折算一日，易科罰金」，已修正為「犯最重本刑為五年以下有期徒
    刑以下之刑之罪，而受六個月以下有期徒刑或拘役之宣告，因身體、教育、職業
    、家庭之關係或其他正當事由，執行顯有困難者，得以一元以上三元以下折算一
    日，易科罰金。但確因不執行所宣告之刑，難收矯正之效，或難以維持法秩序者
    ，不在此限。併合處罰之數罪，均有前項情形，其應執行之刑逾六月者，亦同」
    ，經比較新舊法，以新法有利於被告，依刑法第二條第一項前段之規定，自應依
    修正後刑法第四十一條第一項前段之規定並諭知易科罰金之折算標準，以示懲儆
    。另查，被告前未曾受有期徒刑以上刑之宣告，有台灣高等法院被告全國前案紀
    錄表足參，因一時失慮，偶罹刑典，事後已坦承犯行，深具悔意，經此刑之宣告
    後，應知警惕而無再犯之虞，本院因認暫不執行其刑為當，併予宣告緩刑二年，
    用啟自新。附表所示三紙支票背面「許國勇」之署押共三枚為被告所偽造，不問
    屬於被告所有與否，均應依刑法第二百十九條宣告沒收。
據上論斷，應依刑事訴訟法第二百七十三條之一、第二百九十九條第一項前段，刑法
第二條第一項前段、第五十六條、第二百十六條、第二百十條、第三百三十九條第一
項、第四十一條第一項前段、第五十五條、第七十四條第一款、第二百十九條，罰金
罰鍰提高標準條例第一條前段、第二條，判決如主文。
本案經檢察官蕭斌志到庭執行職務
中　　　華　　　民　　　國　　九十三　　年　　　六　　　月　　  十四　　日
                                      臺灣臺北地方法院刑事第四庭
                                          法  官  黎惠萍
右正本證明與原本無異。
如不服本判決，應於判決送達後十日內向本院提出上訴狀（應抄附繕本）。告訴人或
被害人如對於本判決不服者，應具備理由請求檢察官上訴，其上訴期間之計算係以檢
察官收受判決正本之日期為準。
                                          書記官  楊麗娟
中　　　華　　　民　　　國　　九十三　　年　　　六　　　月　　  十五　　日
附錄本案論罪科刑法條全文
刑法第二百十六條、第二百十條、第三百三十九條第一項
中華民國刑法第二百一十六條
(行使偽造變造或登載不實之文書罪)
行使第二百十條至第二百十五條之文書者，依偽造、變造文書或登載不實事項或使登
載不實事項之規定處斷。
中華民國刑法第二百一十條
(偽造變造私文書罪)
偽造、變造私文書，足以生損害於公眾或他人者，處五年以下有期徒刑。
中華民國刑法第三百三十九條
(普通詐欺罪)
意圖為自己或第三人不法之所有，以詐術使人將本人或第三人之物交付者，處五年以
下有期徒刑、拘役或科或併科一千元以下罰金。
以前項方法得財產上不法之利益或使第三人得之者，亦同。
前二項之未遂犯罰之。
附表：
┌───┬───────────────┬──────────────┐
│編　號│　　支　票　　　　　　發票日　│　　　 犯罪事實　　　　　　 │
├───┼───────────────┼──────────────┤
│　　　│發票日：八十七年六月二十五日　│八十七年五月中，偽造「許國勇│
│　一　│萬泰商業銀行新莊分行支票　　　│」署押一枚背書，向甲○○詐得│
│　　　│票號：ＡＭ0000000號　　│六萬元。　　　　　　　　　  │
│　　　│面額：七萬一千元　　　　　　　│　　　　　　　　　　　　　　│
│　　　│發票人：劉智偉　　　　　　　　│　　　　　　　　　　　　　　│
├───┼───────────────┼──────────────┤
│　　　│發票日：八十七年七月二十八日　│八十七年六月中，偽造「許國勇│
│　二　│彰化商業銀行木柵分行支票　　　│」署押一枚背書，向甲○○詐得│
│　　　│票號：ＡＬ0000000號　　│十三萬元。　　　　　　　　  │
│　　　│面額：十五萬一千元　　　　　　│　　　　　　　　　　　　　　│
│　　　│發票人：胡文龍　　　　　　　　│　　　　　　　　　　　　　　│
├───┼───────────────┼──────────────┤
│　　　│發票日：八十七年八月十五日　　│八十七年七月初，偽造「許國勇│
│　三　│彰化商業銀行木柵分行支票　　　│」署押一枚背書，向甲○○詐得│
│　　　│票號：ＡＬ0000000號　　│八萬元。　　　　　　　　　  │
│　　　│面額：八萬七千元二千元　　　　│　　　　　　　　　　　　　　│
│　　　│發票人：古進雄　　　　　　　　│　　　　　　　　　　　　　　│
└───┴───────────────┴──────────────┘
